臺灣臺南地方法院交通事件裁定　　　　　　　　　　九十一年度交聲字第二九九號
　　移
　　受處分人
　　即異議人　甲○○
右列受處分人因違反道路交通管理處罰條例案件，對於交通部公路總局嘉義區監理所
台南監理站民國九十一年八月九日所為之裁決處分（處分案號：南監五字第裁七四—
Ｍ00000000號）聲明異議，本院裁定如左：
    主  文
異議駁回。
    理  由
一、聲明異議意旨略以：如附件聲明異議狀所載。
二、按汽車（均含機器腳踏車，下同）駕駛人，有駕駛執照吊扣期間駕車者，處新臺
    幣六千元以上一萬二千元以下罰鍰，並當場禁止其駕駛及扣留其車輛牌照；並吊
    銷其駕駛執照；機器腳踏車駕駛人或附載座人未依規定戴安全帽者，處駕駛人新
    臺幣五百元罰鍰；汽車駕駛人，駕駛汽車經測試檢定有酒精濃度超過規定標準者
    ，處新臺幣一萬五千元以上六萬元以下罰鍰，並當場移置保管其車輛及吊扣其駕
    駛執照一年；汽車駕駛人拒絕接受前開測試之檢定者，處新臺幣六萬元罰鍰，並
    當場移置保管其車輛及吊銷其駕駛執照，道路交通管理處罰條例第二十一條第一
    項第七款、第四項、第三十一條第六項、第三十五條第一項第一款、第三項分別
    定有明文。
三、經查：
    （一）本件受處分人即異議人甲○○係於民國九十一年五月十八日二十二時十五
          分許，於駕照吊扣期間酒後騎駛車號ＮＭＴ─１２０號重型機車，後座附
          載未戴安全帽之友人王錦昌，在行經台南縣永康市○○街二五五號前時，
          為巡邏之員警見狀當場攔停，經員警告知其違規事實並見異議人滿面通紅
          渾身酒味而欲對之實施酒測，因異議人拒絕接受吐氣酒精濃度測試，執勤
          員警遂予當場製單舉發等情，有台南縣警察局南縣警交字第Ｍ00000
          000號舉發違反道路交通管理事件通知單、台南縣警察局九十一年七月
          二十二日南縣警交字第０九一００四七七０七號函、駕駛執照吊扣執行單
          各一紙在卷可稽，並經本件舉發之員警連秉煌、王仁清於本院調查時到庭
          分別陳證：「（問：本件是否你告發的，情形如何？）是我告發的，當日
          我和王仁清是在執行二十二時至翌日二時巡邏勤務，當時巡至永康市○○
          街時發現車號ＮＭＴ一二０號機車駕駛人搭載之他人未戴安全帽從我們對
          面駛過去，我們就折返尾隨該輛機車並在崑山街二五五號前將該機車攔停
          ，我們攔停時發現機車駕駛人甲○○滿臉通紅、渾身酒味，後載之他人也
          是渾身酒味，所以要求駕駛人甲○○作酒測。當時甲○○有承認他因為幫
          朋友過生日有喝一罐啤酒，他說一定過量，所以拒絕酒測，我們也有告訴
          他拒絕酒測的處罰，他說他要上廁所，我們也讓他上廁所，上完廁所後，
          他仍然拒絕接受酒測，當時我們有全程錄音，因他已拒絕酒測超過十五分
          鐘，我們就當場開單告發（庭呈現場相片及錄音機與錄音帶）」、「是我
          與同事連秉煌一同告發的，當日我們執行巡邏勤務，巡至永康市○○街時
          發現該輛機車駕駛人搭載之後座之人未戴安全帽從我們對面開過去，我們
          就折返尾隨該輛機車至崑山街二五五號前將該機車攔停，當時機車駕駛人
          滿臉通紅、渾身酒味，所以我們就要求駕駛人甲○○作酒測。當時甲○○
          有承認他有喝一罐啤酒，若酒測一定過量，所以拒絕酒測，我們也有告訴
          他拒絕酒測的處罰，他仍然拒絕接受酒測，當時我們有全程錄音，因他已
          拒絕酒測超過十五分鐘，我們才當場開單告發」等語無訛（見本院九十一
          年九月三日訊問筆錄），而異議人亦坦承其係於駕照吊扣期間騎車，且騎
          駛前開機車所附載之座人未戴安全帽而為警在右開時、地當場攔停，因拒
          絕接受酒測而為警製單舉發之事實，參諸執勤警員係依法執行公務，與異
          議人並不相識，素無怨隙，苟非實情，自無須恣意誣攀之理。而且警員執
          行公務本身受行政懲處責任之監督，到庭具結作證更以刑罰擔保其真實性
          ，警員應無甘冒行政懲處及刑法偽證罪責任而刻意誣陷之必要。因此，可
          信賴警員連秉煌、王仁清前開陳證為真實。
    （二）異議人雖一再辯稱：其在騎車前並未飲酒，且其臉面潮紅係因有高血壓之
          故，員警不能因其滿面通紅即認定其有酒後騎車云云。惟按法院受理交通
          異議案件，乃是對於交通舉發行政處分審查其是否違法，本質上屬於行政
          爭訟過程，與普通法院審理刑事案件之原則不同。其舉證責任之原理，非
          如刑事案件中，應超越任何合理懷疑始可為有罪判決者之嚴格程度。其舉
          證責任之原理，應與民事訴訟相類似，除有特別規定外，基本上準用民事
          訴訟法，由國家機關與人民二造，各自履行其主觀之舉證責任，在過程中
          各自提出證據；若窮盡各種證據方法，待證結果仍有不明時，則由客觀之
          舉證責任危險分配原則，決定國家機關與人民二造何人應受敗訴危險。此
          參酌行政訴訟法第一百三十六條規定準用民事訴訟法第二百七十七條自明
          。查原裁決機關交通部公路總局嘉義區監理所台南監理站，裁決異議人林
          錦文駕駛執照吊扣期間駕車、機器腳踏車附載座人未依規定戴安全帽及拒
          絕接受酒精濃度測試檢定，乃引據舉發單為證。而舉發本件違規事件之台
          南縣警察局交通警察隊員警連秉煌、王仁清，就本件如何查獲並舉發之經
          過，亦於本院調查時到庭陳證無訛，已如前述，並就異議人遭攔停後，經
          員警告知其違規事實並見異議人滿面通紅渾身酒味而欲對之實施酒測，因
          異議人拒絕接受吐氣酒精濃度測試乃製單舉發等本件違規情節均供述明確
          ，而查警員連秉煌、王仁清本身直接見聞異議人有酒後騎駛該輛重型機車
          之事實經過，對事實最為明瞭，又經以行政及刑事責任擔保其真實性，且
          舉發當時所記載違規人酒後騎車之違規情節又與事實相符等等各項因素，
          綜合認定其陳述為可採信，況警方在前開攔停現場訊問異議人時均全程連
          續錄音，有前開證人庭呈之現場錄音帶一捲可憑，而該錄音帶經本院當庭
          播放結果，其內容為「一位男子向警察答稱我有喝一罐啤酒，若酒測百分
          之百一定超過，警察向『該位人士』說林先生對不起請你配合一下，我們
          測看看。若拒絕測，罰六萬元。該位人士向警察拜託，警察請該位林先生
          吹看看，另一位人士也向警察拜託，該位林先生還是拒絕酒測，並要叫人
          家向警員講一下，先上廁所，並始終拒絕酒測」等情，亦有本院九十一年
          九月三日訊問筆錄載明可稽，異議人亦坦承該錄音帶內之『該位人士』聲
          音即為其本人無訛，益徵前開證人陳證異議人有酒後騎車等語，確屬信而
          有徵，堪認定為真實。而異議人就其指稱舉發員警舉發有誤乙節，既未提
          出確實證據以供調查，且未提供任何相關證據足資證明值勤員警確有捏造
          事實違法取締之情事，從而異議人前開所辯，要係卸責之詞，自無可採。
    （三）本件異議人有於右述時、地，在駕駛執照吊扣期間騎車、機車附載座人未
          依規定戴安全帽及拒絕接受酒精濃度測試檢定之事實，既可認定，則移送
          機關即交通部公路總局嘉義區監理所台南監理站據此引用前開道路交通管
          理處罰條例第二十一條第一項第七款、第四項、第三十一條第六項、第三
          十五條第三項規定，而共裁處異議人罰鍰新臺幣六萬九千五百元併吊銷駕
          駛執照且三年內不得重新考領，於法並無不當，異議人異議為無理由，應
          予駁回。
四、據上論斷，應依道路交通案件處理辦法第十九條，裁定如主文。
中      華      民      國      九十一    年    十二    月    三十一    日
                                  臺灣臺南地方法院交通法庭
                                      法  官  張  瑛  宗
右正本證明與原本無異
如不服本裁定應於送達後五日內向本院提出抗告狀
                                      書記官  陳  志  德
中      華      民      國      九十二    年     一     月      三      日
